【裁判字號】    94,交易,144
【裁判日期】    950719
【裁判案由】    公共危險等
【裁判全文】
臺灣屏東地方法院刑事判決             94年度交易字第144號
公  訴  人  臺灣屏東地方法院檢察署檢察署
被      告  乙○○
選任辯護人  林幸郎律師
上列被告因公共危險等案件，經檢察官提起公訴（94年度調偵字
第59號），本院判決如下：
    主  文
乙○○服用酒類，不能安全駕駛動力交通工具而駕駛，處有期徒
刑肆月，如易科罰金，以佰元折算壹日。又因過失致重傷，處
有期徒刑陸月，如易科罰金，以佰元折算壹日。應執行有期徒
刑玖月，如易科罰金，以佰元折算壹日。
    事  實
一、乙○○明知飲酒過量將影響安全駕駛動力交通工具之能力，
    進而危及其他在道路上行駛之車輛或行人之生命、身體及財
    產上安全，酒後不得駕車，詎其於民國94年2 月6 日20時許
    ，在屏東縣某路邊攤飲用啤酒後，已達不能安全駕駛動力交
    通工具之程度，仍駕駛車牌號碼YDL ─360 號重型機車，沿
    屏東縣竹田鄉台一線往內埔方向行駛，於同日23時25分許，
    行經屏東縣竹田鄉二崙村台一線北上410.3 公里處前之慢車
    道時，適有領有重度肢障殘障手冊之甲○○駕駛加裝2 輪輔
    助器具、車號PDX ─822 號之重型機車在前方行駛於外側快
    車道，乙○○本應注意汽車行駛時，駕駛人應隨時車前狀況
    及兩車併行之間隔，並隨時採取之必要安全措施，而依當時
    天氣晴，路面無缺陷、無障礙物、視距良好，並無不能注意
    之情事，其竟疏未注意，且因飲用酒類後反應遲鈍，於行駛
    至甲○○機車旁時，疏未保持兩車之併行間隔及注意車前狀
    況，其所駕駛之機車左側車身擦撞甲○○所駕機車之右後輪
    ，兩車均倒地，致甲○○頭部外傷併顱內出血因而受有右側
    偏癱及失語症等一肢機能及語能毀敗之重傷害，乙○○本身
    亦受有頭部外傷合併腦出血、頭皮撕裂傷之傷害（此部分未
    對甲○○提出告訴），兩人經送醫急救後，乙○○經抽血檢
    驗測得其血液中酒精濃度值高達128 ｍｇ/ ｄｌ（相當於呼
    氣中酒精濃度每公升0.64毫克），並於犯罪未為有偵查權人
    發覺前，於車禍處理警員到醫院時向警員自首其為車禍肇事
    者而接受裁判。
二、案經甲○○訴由屏東縣警察局潮州分局報請台灣屏東地方法
    院檢察署檢察官偵查起訴。
    理  由
一、訊據被告乙○○固不否認其酒後騎乘機車之過失行為致告訴
    人甲○○受傷，惟辯稱告訴人甲○○原本即為殘障人士，所
    以產生之重傷害與被告之過失行為無關云云，經查：
(一)、被告於94年2 月6 日20時許，在屏東縣某路邊攤飲用啤酒後
    ，已達不能安全駕駛動力交通工具之程度，仍駕駛車牌號碼
    YDL ─360 號重型機車，沿屏東縣竹田鄉台一線往內埔方向
    行駛，於同日23時25分許，行經屏東縣竹田鄉二崙村台一線
    北上410.3 公里處前之慢車道時，因疏未注意保持兩車之併
    行距離及車前狀況，而與告訴人甲○○所駕加裝2 輪輔助器
    具、車號PDX ─822 號行駛於外側車道之重型機車生碰撞之
    事實，業據被告迭於警訊、偵查及本院審理時坦承不諱，並
    有道路交通事故調查報告表及所附現場圖一紙、現場及車損
    照片12張在卷可佐（見警卷第13至第15頁、第28至第33 頁
    ）。又被告於酒後血液中酒精濃度達128 ｍｇ/ ｄｌ（相當
    於呼氣中酒精濃度每公升0.64毫克）之事實，亦有國仁醫院
    藥物濃度報告1 紙在卷可資佐證（見警卷第12頁），是此部
    分事實應足認定。
(二)、告訴人甲○○因上開車禍碰撞後，受有頭部外傷併顱內出血
    ，並致右側偏癱（即右側肢體活動之功能完全喪失）及失語
    症，而上開傷勢，經復健治療1 年後，再進步之可能幅度不
    大，後遺症會持續存在等情，有財團法人長庚紀念醫院（高
    雄）分院診斷證明書2 紙、95年2 月22日（95）長庚院高字
    第51 1831 號函、95年4 月10日（95）長庚院高字第531148
    號函在卷可參（見警卷第19至第20頁、本院卷第11頁、14頁
    ），是告訴人甲○○因此受有語能及1 肢機能毀敗之傷害，
    應可認定。又按被告行為後，刑法第10條第4 項關於重傷之
    規定，業於94年2 月2 日以華總一義字第09400014901 號令
    修正公布，並自95年7 月1 日起施行，修正後刑法第10條第
    4 項第3 款：「毀敗或嚴重減損語能、味能或嗅能。」及第
    4 款：「毀敗或嚴重減損一肢以上之機能」關於重傷之規定
    ，與修正前刑法第10條第3 款規定：「毀敗語能、味能或嗅
    能。」及第4 款規定：「毀敗一肢以上之機能」不同，惟不
    論依修正前或修正後規定，告訴人上開傷勢均構成重傷，對
    被告而言，並無有利或不利之情形，故依現行刑法第2 條第
    1 項規定，應逕適用修正前刑法第10條第3 項第3 款、第4
    款重傷之規定。就此，被告雖辯稱告訴人於車禍前本為殘障
    人士，本次車禍擦撞應不至於造成其癱瘓云云。然查，告訴
    人甲○○雖領有重度肢障之殘障手冊，有殘障手冊1 紙附卷
    足參（見本院卷第33頁），惟告訴人甲○○於本件車禍發生
    之前，尚能騎乘機車行駛於道路上，業經被告供述在卷（見
    本院卷第46頁），足見告訴人甲○○於車禍之前，尚無右側
    肢體癱瘓情形。又告訴人甲○○上開傷勢係與腦出血傷害有
    關，有95年7 月4 日（95）長庚院高字第562136號函覆本院
    可稽（見本院卷第42頁），亦證告訴人甲○○所受前開重傷
    害係因本件車禍所致，兩者間有因果關係，自屬明白，故被
    告前開辯解，顯係卸責之詞，不足採信。至被告聲請傳喚車
    禍當時告訴人之主治醫師，以調查告訴人腦部血塊造成原因
    ，惟告訴人受傷原因業經詳述如前，被告此部分聲請調查證
    據，並無必要，附此敘明。
(三)、綜上所述，本件事證明確，被告犯行應足認定。
二、論罪科刑：
(一)、按行為後法律有變更者，適用行為時之法律。但行為後之法
    律有利於行為人者，適用最有利於行為人之法律，刑法第2
    條第1 項定有明文，茲因本件論罪科刑所適用刑法法律有下
    列變更，爰比較新舊法如下所示：
１、被告行為後，刑法第33條第5 款業於94年2 月2 日以華總一
    義字第09400014901 號令修正公布，並自95年7 月1 日起施
    行。修正後刑法第33條第5 款規定「罰金：新臺幣一千元以
    上，以百元計算之」，與修正前刑法第33條第5 款規定「罰
    金：一元以上」不同。比較新舊法結果，以舊法較有利於被
    告，故依刑法第2 條第1 項前段規定，本案關於刑法第185
    條之3 、第284 條第1 項後段之法定刑罰金部分，自應適用
    行為時之法律即修正前刑法第33條第5 款規定決定其罰金部
    分之法定刑。
２、另關於刑法第185 條之3 、第284 條第1 項後段之法定刑罰
    金之提高標準之新舊法適用問題，因被告行為後，刑法施行
    法第1 條之1 於95年6 月14日以華總一義字第09500085181
    號令修正公布增訂。修正增訂之刑法施行法第1 條之1 規定
    ：「中華民國94年1 月7 日刑法修正施行後（按指95年7 月
    1 日），刑法分則編所定罰金之貨幣單位為新臺幣。94年1
    月7 日刑法修正時，刑法分則編未修正之條文定有罰金者，
    自94年1 月7 日刑法修正施行後，就其所定數額提高為30倍
    。但72年6 月26日到94年1 月7 日新增或修正之條文，就其
    所定數額提高為3 倍」。又罰金罰鍰提高標準條例第1 條規
    定：「依法律應處罰金、罰鍰者，就其原定數額得提高為2
    倍至10倍。但法律已依一定比率規定罰金或罰鍰之數額或倍
    數者，依其規定。」，而再依現行法規所定貨幣單位折算新
    臺幣條例第2 條規定：「現行法規所定金額之貨幣單位為圓
    、銀元或元者，以新臺幣元之3 倍折算之」，故依刑法修正
    前之罰金提高標準，本件被告所犯刑法第185 條之3 之法定
    罰金刑為銀元30,000以下（即新台幣90,000元以下），第28
    4 條第1 項後段之法定罰金刑為銀元5,000 元以下（即新台
    幣15,000元以下），依刑法施行法第1 條之1 規定，刑法第
    185 條之3 、第284 條第1 項後段，法定罰金部分，分別提
    高為罰金新臺幣90,000元以下（3,000 元乘3） 、新臺幣15
    ,000 元 以下（500 元乘10乘3） ，故關於法定刑為罰金部
    分之提高標準，新舊法均無不利之情形，故依刑法第2 條第
    1 項前段規定，關於刑法第185 條之3 、第284 條第1 項後
    段法定刑罰金提高標準部分，自應適用行為時之法律即罰金
    罰鍰提高標準條例第1 條及現行法規所定貨幣單位折算新臺
    幣條例第2 條規定。
３、關於自首，修正後刑法規定：「得減輕其刑」，與修正前刑
    法第62條前段規定：「減輕其刑」不同，故比較新舊法結果
    ，以修正前規定較有利於被告，故依刑法第2 條第1 項前段
    規定，應適用修正前第62條規定較有利被告。
４、刑法第41條第1 項有關易科罰金折算標準，由修正前刑法第
    41條第1 項規定「得以1 元以上3 元以上」折算一日，提高
    為「以新臺幣1,000 元、2,000 元、3,000 元折算一日」，
    並刪除「因身體、教育、職業或家庭之關係，執行顯有困難
    者」之條件，第2 項增訂「前項規定於數罪併罰，其應執行
    之刑未逾6 月者，亦適用之。」，此為科刑規範事項之變更
    ，而修正前之折算標準，係以1 元以上3 元以上折算一日，
    再依修正前罰金罰鍰提高標準條例第2 條規定，就其原定數
    額提高為100 倍折算1 日，亦即以銀元100 元至300 元（經
    折算為新臺幣後，應以新臺幣300 元至900 元）折算1 日，
    顯以修正前刑法折算標準對行為人有利，故依刑法第2 條第
    1 項前段，應依修正前刑法第41條、修正前罰金罰鍰提高標
    準條例第2 條之規定。
５、刑法第41條第2 項有關易科罰金之併合處罰，由修正前規定
    ：「併合處罰之數罪，均有前項情形，其應執行之刑逾六月
    者，亦同」，修正為：「前項規定於數罪併罰，其應執行之
    刑未逾六月者，亦適用之」，顯以修正前規定對行為人有利
    ，故依刑法第2 條第1 項前段，應適用修正前刑法第41條第
    2 項規定。
６、刑法第51條第5 款有關定應執行刑之標準，修正後刑法第51
    條第5 款規定「數罪併罰，分別宣告其罪之刑，依下列各款
    定其應執行者：．．五、宣告多數有期徒刑者，於各刑中之
    最長期以上，各刑合併之刑期以下，定其刑期。但不得逾30
    年。」，較修正前刑法同條款規定「數罪併罰，分別宣告其
    罪之刑，依左列各款定其應執行者：五、宣告多數有期徒刑
    者，於各刑中之最長期以上，各刑合併之刑期以下，定其刑
    期。但不得逾20年。」對行為人不利，故依刑法第2 條第1
    項前段之規定，適用修正前刑法第51條第5 款之規定。
７、綜合比較結果，本件應以修正前刑法較有利被告，應一體適
    用修正前刑法之規定。
(二)、是核被告所為，係犯修正前刑法第185 條之3 之酒醉駕車罪
    及同法第284 條第1 項後段之過失致重傷罪。公訴意旨認被
    告過失致重傷部分係犯過失致傷害罪，容有誤會，惟起訴之
    社會基本事實既屬同一，起訴法條應予變更。其所犯上開二
    罪間，犯意各別，行為互殊，罪名有異，應予分論併罰。又
    被告酒醉駕車，因而致人受重傷，其過失致重傷罪部分應依
    道路交通管理處罰條例第86條第1 項之規定加重其刑。被告
    於偵查犯罪機關尚未發覺肇事者為何人前，主動向前往處理
    事禍事故之員警表明係肇事者，並接受裁判，被告過失致重
    傷行為符合自首要件，爰依修正前刑法第62條前段之自首規
    定，減輕其刑，並先加重後減輕之。爰審酌被告酒醉後駕車
    ，無視於其他車輛及路人之公共安全，並致告訴人身受重傷
    ，且未與被害人達成和解，惟被告犯後坦承部分犯行，態度
    尚可等一切情狀，分別量處如主文所示之刑並定其應執行之
    刑，且均就應執行刑及宣告刑諭知易科罰金之折算標準。
據上論斷，應依刑事訴訟法第299 條第1 項前段、第300 條，刑
法第2 條第1 項前段、修正前刑法第185 條之3 、第284 條第1
項後段、第62條前段、第51條第5 款、第41條第1 項前段、第2
項，道路交通管理處罰條例第86條第1 項，罰金罰鍰提高標準條
例第1 條前段、修正前罰金罰鍰提高標準條例第第2 條。
中    華    民    國    95    年    7     月    19    日
                交通法庭審判長法  官  楊清安
                              法  官  楊萬益
                              法  官  柯雅惠
以上正本證明與原本無異。
如不服本判決應於收受本判決送達後十日內向本院提出上訴書狀，
其未敘述上訴理由者，並得於提起上訴後十日內向本院補提理由
書狀（均須按他造當事人之人數附繕本）「切勿逕送上級法院」
                              書記官  唐淑嫻
中    華    民    國    95    年    7     月    20    日
附錄：
刑法第185條之3：
服用毒品、麻醉藥品、酒類或其他相類之物，不能安全駕駛動力
交通工具而駕駛者，處一年以下有期徒刑、拘役或三萬元以下罰
金。
刑法第284條：
因過失傷害人者，處六月以下有期徒刑、拘役或五百元以下罰金
，致重傷者，處一年以下有期徒刑、拘役或五百元以下罰金。


司法院資訊處製作；財團法人民間司法改革基金會備份。
